臺灣桃園地方法院民事裁定　　　　　　100年度監宣字第173號
聲　請　人　詹卓芸安
　　　　　　詹謹檥
　　　　　　詹貴粧
　　　　　　詹重文
相　對　人　詹詠霖
上列聲請人聲請宣告相對人為受監護宣告人事件，本院裁定如下
：
    主  文
宣告詹詠霖（男，民國○○年○ 月○ 日生，身分證統一編號：Ｚ000
000000號）為受監護宣告之人。
選定詹卓芸安（女，民國○○年○○ 月○ 日生，身分證統一編號：Ｚ
000000000 號）、詹謹檥（女，民國○○年○○月○○日生，身分證統
一編號：Ｚ000000000號）、詹重文（男，民國○○年○ 月○ 日生，
身分證統一編號：Ｚ000000000號）為受監護宣告之人詹詠霖之共
同監護人。
指定詹貴粧（女，民國○○年○ 月○○日生，身分證統一編號：Ｚ000
000000號）為會同開具財產清冊之人。
聲請程序費用新臺幣壹仟元由受監護宣告之人負擔。
    理  由
一、本件聲請意旨略以：聲請人等4 人分別為相對人之母及姐弟
    ，相對人自民國100 年8 月8 日起因車禍導致外傷性顱內出
    血、顱底及顏面骨折、左側頸動脈海綿竇廔管及水腦，雖延
    醫仍不見起色，近日已因精神障礙或其他心智缺陷，致不能
    為意思表示或受意思表示，或不能辨識其意思表示之效果，
    爰依民法第14條第1 項、民事訴訟法第597 條第1 項之規定
    ，聲請准予對相對人為監護宣告。又因相對人配偶簡易羚知
    悉相對人傷重，已攜子離家，恐不適合擔任監護人，爰依民
    法第1111條之規定，請求鈞院指定聲請人等4 人為相對人之
    監護人。若鈞院認相對人尚未達可宣告監護之程度，則請依
    民法第14條第3 項、第15條之1 第1 項、民事訴訟法第624
    條之3 規定為輔助宣告等語，並提出戶籍謄本、林口長庚紀
    念醫院診斷證明書、親屬系統表、監護宣告同意書、住院繳
    費通知暨收據影本、鈞院100 年度司暫家護字第90號暫時保
    護令及100 年度家護字第320 號通常保護令影本等件為證。
二、按「對於因精神障礙或其他心智缺陷，致不能為意思表示或
    受意思表示，或不能辨識其意思表示之效果者，法院得因本
    人、配偶、四親等內之親屬、最近一年有同居事實之其他親
    屬、檢察官、主管機關或社會福利機構之聲請，為監護之宣
    告。」，民法第14條第1 項定有明文。經本院於鑑定機關即
    迎旭診所鑑定醫師邱瑞祥前勘驗並訊問相對人，相對人臥床
    ，插有鼻胃管及氣切；法官點呼相對人姓名、詢問年籍資料
    、由何人照顧及有幾個小孩等問題，相對人均無反應。旋由
    鑑定醫師邱瑞祥為初步鑑定認：相對人符合心神喪失等語。
    （參見本院100 年10月5 日訊問筆錄）。另參酌該診所出具
    精神鑑定報告書略以：詹員（即相對人）出生後發育正常，
    過去無任何慢性病史。詹員於100 年5 月間開車發生車禍，
    頭部受傷昏迷，經送醫進行多次手術治療，術後仍未恢復意
    識，於同年9 月轉入現址接受長期照護。詹員目前仍無意識
    ，日常生活功能無法自理，需專人照顧，完全無法言語表達
    及理解能力。經精神狀態檢查：詹員已無意識，外觀尚整潔
    ，注意力渙散，態度無法合作，表情冷漠，對叫喚及問話稍
    有肢體反應。行為顯躁動，會揮手掙扎。詹員對於思考、知
    覺、判斷力、身體抱怨、病識感、定向感等完全無法接受評
    測，顯示其認知功能已嚴重受損，無處理個人事務之能力。
    其精神狀態已達心神喪失之程度。鑑定結論：詹員目前因心
    智缺陷，致不能為意思表示或受意思表示，亦即過去所謂已
    達到「心神喪失」之程度等語，有該診所100 年10月6 日迎
    旭祥監宣字第100208號函暨檢附精神鑑定報告書在卷可稽。
    本院審酌相對人因精神障礙已致不能為意思表示或受意思表
    示或不能識其意思表示之效果，而聲請人等4 人為相對人之
    四親等內親屬，依前揭規定，自得為相對人之利益而為本件
    之聲請，是聲請人等4 人聲請對於相對人為監護之宣告，核
    無不合，應予准許。
三、次按「法院為監護之宣告時，應依職權就配偶、四親等內之
    親屬、最近一年有同居事實之其他親屬、主管機關、社會福
    利機構或其他適當之人選定一人或數人為監護人，並同時指
    定會同開具財產清冊之人。」，「法院為前項選定及指定前
    ，得命主管機關或社會福利機構進行訪視，提出調查報告及
    建議。監護之聲請人或利害關係人亦得提出相關資料或證據
    ，供法院斟酌。」，「法院選定監護人時，應依受監護宣告
    之人之最佳利益，優先考量受監護宣告之人之意見，審酌一
    切情狀，並注意下列事項：(1)受監護宣告之人之身心狀態與
    生活及財產狀況。(2)受監護宣告之人與其配偶、子女或其他
    共同生活之人間之情感狀況。(3)監護人之職業、經歷、意見
    及其與受監護宣告之人之利害關係。(4)法人為監護人時，其
    事業之種類與內容，法人及其代表人與受監護宣告之人之利
    害關係。」，民法第1111條第1 項、第2 項、第1111條之1
    分別定有明文。
四、經查：
（一）聲請人渠等主張相對人之配偶簡易羚前因受有家庭暴力，
      經本院核發100 年度司暫家護字第90號暫時保護令及100
      年度家護字第320 號通常保護令在案，且其於知悉相對人
      傷重下，仍攜子離家，行方不明，恐不適合擔任監護人等
      情，業據提出本院100 年度司暫家護字第90號暫時保護令
      及100 年度家護字第320 號通常保護令影本等件為證，復
      經訊聲請人詹謹檥陳稱：「（問：本件聲請原因？）相對
      人因發生車禍已經沒有意識，因為要替相對人辦理保險及
      社會補助，故聲請本件。」、「（問：目前相對人配偶人
      在何處？）不知道，但是相對人配偶目前仍設籍在相對人
      住處即桃園縣龜山鄉○○路○段869 之1 號。」等語；另
      訊聲請人詹卓芸安亦稱：「（問：最近有無與相對人配偶
      聯絡？）大約是100 年9 月中旬我有打電話給相對人配偶
      ，是希望其將未成年子女帶回來給我看，但是相對人配偶
      只有帶未成年子女詹惟翔回來探望相對人，我沒有遇到。
      我不知道相對人配偶現在在哪裡。」等語明確（以上均見
      本院100 年10月5 日訊問筆錄）。另經本院訂100 年11月
      4 日行訊問程序，並按卷內關係人簡易羚之所有住居地址
      送達開庭通知暨聲請狀繕本予關係人簡易羚，關係人簡易
      羚於是日並未到庭，亦未提出任何書狀陳述意見，且其中
      送達地址：「桃園縣桃園市○○路○ 段112 之2 號」及「
      桃園縣龜山鄉○○路○ 段869 之1 號」等2 址為寄存送達
      ；另「桃園縣桃園市○○街27號8 樓」、「桃園縣桃園市
      ○○路484 號13樓之1 」、「桃園縣龜山鄉樂善村7 鄰牛
      角坡14之1 號」等3 址，則遭以「查無此人」退回，此有
      本院送達證書附卷可憑。復據本院依職權函囑桃園縣政府
      警察局龜山分局派員查訪關係人簡易羚是否住於「桃園縣
      龜山鄉樂善村7 鄰牛角坡14之1 號」及「桃園縣龜山鄉○
      ○路○ 段869 之1 號」等2 址，經該分局函復則稱：經查
      簡易羚（原名簡淑惠）並未居住於上開2 址等語，亦有該
      分局100 年10月31日山警分偵字第1005033426號函附卷可
      稽。綜上，聲請人前揭主張堪信為真實。
（二）另據本院囑請桃園縣社會工作師公會對本件聲請進行訪視
      ，訪視報告略以：本件聲請監護宣告之原因，係因相對人
      配偶在相對人車禍受傷後拿走所有值錢物品，並帶2 名幼
      子離家棄相對人於不顧，擬以此案聲請保護相對人財產，
      並尋求合法管道確認2 名幼子的人身安全，並確保其受照
      顧及受教育的品質。相對人原與妻、子及母親、弟弟同住
      在自有住宅，惟相對人與配偶感情不睦，某次夫妻衝突後
      相對人配偶聲請保護令，但仍共同居住、生活。相對人配
      偶在相對人車禍住院約2 個月後攜2 名幼子離家，目前相
      對人由臺灣籍看護24小時照護，相對人母親及弟弟每天探
      視相對人，相對人2 名在臺灣的姐姐處理相對人事務並常
      探視相對人。相對人受傷住院後照護費用大約每週新臺幣
      7 萬餘元，目前費用暫由聲請人繳付，未來家人將商議是
      否共同支付或由相對人名下財產支付。相對人名下有房屋
      、廠房、土地、轎車、外幣、基金、現金存款等，其證件
      均由聲請人一保管，相對人受傷後其名下財產均無動用，
      目前無使用相對人名下財產的計畫。聲請人詹謹檥為相對
      人之大姐，雖獨力撫養子女，因有持續且固定的工作收入
      ，且有理財計畫，家庭經濟無虞。聲請人詹卓芸安係相對
      人的母親，婚後即為家庭主婦，名下有足夠的財產維持其
      經濟獨立，且家庭成員皆無負債，家庭經濟狀況無虞。相
      對人受傷前，其與相對人共同居住，除照顧相對人生活起
      居以外，尚照顧相對人的長子。聲請人詹貴粧小姐係相對
      人的二姐，有持續穩定的工作收入，且計畫性理財，家庭
      經濟無虞。聲請人詹貴粧目前居住在高雄市，相對人受傷
      後每週返回桃園探視相對人並且陪伴母親，回到桃園小住
      時會每天探視相對人。聲請人詹重文先生係相對人的弟弟
      ，自述平日務農，故時間能夠自由運用，但因需接送母親
      到林口長庚探視相對人或處理，近日生活重心皆放在處理
      相對人相關事務上。聲請人均表示，相對人配偶知悉相對
      人受傷住院仍攜子離家，離家後拒接電話，不願意處理相
      對人事務且未探視相對人，故認為相對人配偶不適任監護
      人，此案聲請亦未通知相對人配偶。聲請人渠等表示為維
      護相對人權益，避免單一監護人偶爾因故無法執行職權，
      且全家人皆有參與相對人事務的意願，故由家屬共同擔任
      監護人，擬以共同或分工的方式處理相對人事務，但目前
      尚無具體共同監護的分工計畫。建議：本案之聲請人詹謹
      檥小姐、詹卓芸安女士、詹貴粧小姐、詹重文先生為相對
      人的母親與手足，上述四人皆為相對人的主要照顧者，目
      前暫由詹謹檥小姐支付相對人的照顧費用，未來家屬將再
      研議相對人長期照顧費用的支付者及支付方式。相對人手
      足與母親皆在受訪時當面表示知曉且同意此案，並選（指
      ）定詹卓芸安女士、詹貴粧小姐、詹重文先生為共同監護
      人人選、詹謹檥小姐為會同開具財產清冊之人人選；經訪
      視詹卓芸安女士、詹貴粧小姐、詹重文先生具擔任監護人
      意願、詹謹檥小姐具擔任會同開具財產清冊之人意願；綜
      合評估相對人的受照顧狀況、聲請人與會同開具財產清冊
      之人的陳述未見明顯不適任之消極原因，惟仍請法官以相
      對人最佳利益為考量參酌相關事證後予以綜合裁量之等語
      ，有桃園縣社會工作師公會100 年9 月5 日桃姚字第1002
      91號函暨附桃園縣政府社會處社會工作及救助科監護宣告
      訪視報告在卷可參。
五、本院參酌上揭訪視報告內容及一切事證，本件相對人既經本
    院進行鑑定，而認相對人目前之精神障礙與心智缺陷之程度
    ，已無為意思表示或受意思表示或辨識意思表示之效果的能
    力，相對人應為受監護之宣告，已如上述，則本院自應考量
    相對人之最佳利益，依前揭規定說明，為相對人選任合適之
    監護人。本院審酌聲請人渠等係相對人之母親及姐弟，份屬
    至親，且於相對人發生交通事故後，實際擔任相對人生活起
    居之照顧責任，並負擔相對人所有相關照護醫療費用，且聲
    請人渠等均有意願擔任相對人之監護人及會同開具財產清冊
    之人。又相對人之配偶簡易羚目前行方不明，已如前述，如
    必俟其表示意見，則對於相對人之照護亦將招致不利益。職
    是，本院認為聲請人詹卓芸安為相對人之母親；聲請人詹謹
    檥、詹重文分別為相對人之姐弟，三人均為相對人之至親，
    聲請人渠等既表示有意願擔任相對人之監護人，三人又無不
    適或不宜擔任監護人的積、消極原因，如由聲請人詹卓芸安
    渠等共同擔任受監護宣告人之監護人，相互監督節制，可共
    同協商為相對人謀求最佳之照護方式及財產管理模式，另亦
    俾使聲請人行使對於相對人之重大事項權利時，得由另一監
    護人參與意見，以保障相對人之利益，如各監護人之意思不
    一致，得聲請法院依監護人之最佳利益酌定由何人行使該權
    利，此較符合相對人之最佳利益；又聲請人詹貴粧為受監護
    宣告人之姐，應熟知受監護宣告人之財產狀況，其既有意願
    ，且聲請人渠等均表示同意由其來擔任會同開具財產清冊之
    人，則聲請人詹貴粧應堪勝任，併依前揭規定指定關係人詹
    貴粧為會同開具財產清冊之人。又依民法第1113條準用同法
    第1099條之規定，於監護開始時，監護人對於受監護宣告人
    詹詠霖之財產，應會同聲請人詹貴粧，於2 個月內開具財產
    清冊並陳報法院，併此敘明。
六、爰依民事訴訟法第608條第1項，裁定如主文。
中    華    民    國   100    年    11    月    17    日
                      家事法庭法  官  許婉芳
以上正本係照原本作成。
如不服本裁定關於選定監護人及指定會同開具財產清冊之人部分
，應於裁定送達後10日內向本院提出抗告狀，並繳納抗告費新臺
幣1千元，其餘關於監護宣告部分，不得抗告。
中    華    民    國   100    年    11    月    17    日
                              書記官  劉文松